臺灣新竹地方法院民事簡易判決  
110年度竹簡字第480號
原      告  張天祥  
被      告  郭浦燕  
上列當事人間請求損害賠償事件，經原告提起刑事附帶民事訴訟
，由本院刑事庭裁定移送前來（110年度附民字第127號），本院
於民國110年12月6日辯論終結，判決如下：
    主      文
被告應給付原告新臺幣肆萬元，及自民國一一○年三月二十六日
起至清償日止，按週年利率百分之五計算之利息。
原告其餘之訴駁回。
訴訟費用由被告負擔百分之八，餘由原告負擔。
本判決原告勝訴部分得假執行。
    事實及理由
一、原告主張：兩造為鄰居關係，於事發時各為址設新竹市北區
    凌雲街之大鵬新城公寓大廈管理委員會之委員、監察委員。
    詎被告於民國109 年10月20日15時許，在上址大鵬新城管理
    委員會辦公室，因社區會議紀錄光碟調閱事宜，與原告發生
    爭執，被告竟基於公然侮辱之單一犯意，在不特定人或多數
    人得以共見共聞之上開辦公室內，接續以「俗辣」言語辱罵
    原告4 次，足以貶損原告之名譽及社會上之評價，使原告身
    心受有莫大痛苦。又被告上開犯行，業經本院以110 年度易
    字第237 號刑事判決有罪在案，是被告應負損害賠償責任。
    為此，爰依侵權行為之法律關係提起本件訴訟，請求被告賠
    償精神慰撫金新臺幣（下同）50萬元等語。並聲明：被告應
    給付原告50萬元，及自起訴狀繕本送達之翌日起至清償日止
    ，按週年利率5%計算之利息。
二、被告則以：對於刑事判決認定之事實不爭執，但無經濟來源
    可賠償，請求從輕判決等語置辯。並聲明：原告之訴駁回。
三、得心證之理由：
  ㈠原告主張被告有於上揭時、地對原告為公然侮辱之事實，業
    經本院刑事庭以110年度易字第237號刑事判決被告犯公然侮
    辱罪，處罰金5千元，如易服勞役，以1千元折算1日確定在
    案，此有該刑事判決正本1份在卷可參（見本院卷第15至22
    頁），並經本院依職權調取該案刑事相關卷宗核閱無訛，且
    為被告所不爭執，是被告確有以「俗辣」之話語辱罵原告之
    行為，應堪認定。
  ㈡按故意或過失，不法侵害他人之權利者，負損害賠償責任；
    不法侵害他人之身體、健康、名譽、自由、信用、隱私、貞
    操、或不法侵害其他人格法益而情節重大者，被害人雖非財
    產上之損害，亦得請求賠償相當之金額，民法第184 條第1
    項前段及第195條第1項前段分別定有明文。又「名譽」有無
    受損害，應以社會上對個人評價是否貶損作為判斷之依據，
    苟其行為足以使他人在社會上之評價受到貶損，不論其為故
    意或過失，均可構成侵權行為，其行為不以廣佈於社會為必
    要，僅使第三人知悉其事，亦足當之。本件被告公然侮辱原
    告之詞語，已足以使原告在社會上之評價受到貶損，自屬故
    意不法侵害原告之名譽，依前揭規定，原告自得請求被告賠
    償非財產上之損害。
  ㈢次按名譽被侵害者，關於非財產上之損害，加害人雖亦負賠
    償責任，但以相當金額為限，所謂相當，自應以實際加害情
    形與其名譽影響是否重大，及被害者之身分地位與加害人經
    濟狀況等關係定之。又慰撫金之賠償須以人格權遭遇侵害，
    使精神上受有痛苦為必要，其核給之標準固與財產上損害之
    計算不同，然非不可斟酌雙方身分資力與加害程度，及其他
    各種情形核定相當之數額。準此，非財產上之損害賠償，應
    以實際加害之情形、被害人所受精神上痛苦之程度、兩造之
    身分地位、經濟能力，並斟酌賠償義務人之可歸責程度等定
    之。查，被告不法侵害原告之名譽，致原告受有精神上之痛
    苦，故原告請求被告賠償精神慰撫金，當屬有據。本院審酌
    原告係46年生，109年度有所得，名下有財產；被告係49年
    生，於刑事庭審理時自陳為專科畢業，109年度有所得，名
    下有財產，有本院依職權所調取之兩造109年度稅務電子閘
    門財產所得調件明細表在卷可佐，及被告之個人戶籍資料（
    完整性名）查詢結果附於本院110年度易字第237號刑事卷宗
    足憑，而綜據兩造之學經歷、社會地位、經濟狀況，兼衡實
    際加害情形、原告名譽受損程度、其所受精神上痛苦之程度
    等一切情狀，認原告請求被告賠償50萬元精神慰撫金，尚嫌
    過高，應以4萬元為適當，超過部分，則不能准許。
四、末按給付無確定期限者，債務人於債權人得請求給付時，經
    其催告而未為給付，自受催告時起，負遲延責任。其經債權
    人起訴而送達訴狀，或依督促程序送達支付命令，或為其他
    相類之行為者，與催告有同一之效力；遲延之債務，以支付
    金錢為標的者，債權人得請求依法定利率計算之遲延利息；
    應付利息之債務，其利率未經約定，亦無法律可據者，週年
    利率為5%，民法第229條第2項、第233條第1項前段、第203 
    條分別定有明文。本件係屬侵權行為損害賠償之債，自屬無
    確定期限者，又以支付金錢為標的，則依上揭法律規定，原
    告就其得請求被告給付之金額部分，請求自刑事附帶民事起
    訴狀繕本送達翌日起加計週年利率5%之利息，亦屬有據，應
    予准許。而本件刑事附帶民事起訴狀繕本係於110年3月25日
    送達被告（見附民卷第17頁），是原告向被告請求遲延利息
    之起算日為110年3月26日，洵堪認定。
五、綜上所述，原告依侵權行為之法律關係，請求被告賠償4萬
    元，及自起訴狀繕本送達之翌日即110年3月26日起至清償日
    止，按週年利率5%計算之利息，核屬有據，應予准許；逾此
    範圍之請求，即屬無據，應予駁回。
六、本件係就民事訴訟法第427條第1項訴訟適用簡易程序所為被
    告敗訴之判決，依同法第389 條第1項第3款規定，應職權宣
    告假執行。
七、本件事證已臻明確，兩造其餘之攻擊防禦方法及所提證據，
    於判決結果不生影響，爰不一一論列，附此敘明。
八、本件為刑事附帶民事訴訟，免納裁判費用，此有刑事訴訟法
    第504 條第2 項之明文規定，且訴訟進行中亦無公示送達費
    用、證人日旅費等訴訟費用之產生，惟依法仍應依民事訴訟
    法第79條諭知兩造訴訟費用負擔之比例，亦此敘明。
中　　華　　民　　國　　110 　年　　12　　月　　24　　日
                  新竹簡易庭  法　官  黃致毅　     
以上正本證明與原本無異。
如不服本判決，須於判決送達後20日內向本庭提出上訴狀（應按
他造當事人之人數附繕本）；如委任律師提起上訴者，應一併繳
納上訴審裁判費。
中　　華　　民　　國　　110 　年　　12　　月　　24　　日
                              書記官　蕭宛琴